臺灣高等法院刑事判決
109年度上易字第130號
上  訴  人  
即  被  告  林秀龍
上列上訴人即被告因違反毒品危害防制條例案件，不服臺灣桃園
地方法院108年度審易字第822號，中華民國108年11月6日第一審
判決（起訴案號：臺灣桃園地方檢察署108年度毒偵字第860號）
，提起上訴，本院判決如下：
    主  文
上訴駁回。
    事  實
一、林秀龍明知甲基安非他命係屬毒品危害防制條例第2條第2 
    項第2款規定之第二級毒品，不得持有、施用，竟基於施用
    第二級毒品甲基安非他命之犯意，於民國107年12月19日某
    時，在其位於桃園市○○區○○街000號之住處，以將甲基安非
    他命置於玻璃球內燒烤，再吸食其煙霧之方式，施用甲基安
    非他命1次。嗣於107年12月21日下午3時40分許，因其為毒
    品列管調驗人口，經警採集其尿液送驗結果，呈安非他命、
    甲基安非他命陽性反應，始因而查獲上情。
二、案經桃園市政府警察局龍潭分局報請臺灣桃園地方檢察署檢
    察官偵查起訴。
    理  由
壹、程序方面
一、查上訴人即被告林秀龍前因施用毒品案件，經原審法院裁定
    送觀察、勒戒後，因認無繼續施用毒品之傾向，於93年10月
    29日觀察、勒戒執行完畢釋放出所，並經臺灣桃園地方檢察
    署檢察官於93年12月21日以93年度毒偵緝字第351號不起訴
    處分確定。其於上開觀察、勒戒執行完畢釋放後之5年內，
    又因施用毒品案件，經原審法院以96年度壢簡字第1295號判
    決判處有期徒刑3月，並減為有期徒刑1月15日確定，此有本
    院被告前案紀錄表在卷可按。是被告於涉本案之前，業曾因
    初犯施用毒品案件，經送前揭觀察、勒戒，嗣於觀察、勒戒
    執行完畢釋放後，5年內再犯上開施用毒品之罪甚明。而依
    毒品危害防制條例第20條規定，僅限於「初犯」及「5年後
    再犯」兩種情形，始應先經觀察、勒戒或強制戒治程序，從
    而被告前既曾於5年內再犯，其於本案所涉施用毒品犯行雖
    係在初犯經觀察、勒戒執行完畢釋放5年以後，亦已不合於
    「5 年後再犯」之規定。檢察官因而就本案提起公訴，於法
    洵無不合（最高法院97年度第5次刑事庭會議決議意旨參照
    ），先予敘明。
二、證據能力部分
  ㈠按被告以外之人於審判外之言詞或書面陳述，除法律有規定
    者外，不得作為證據，刑事訴訟法第159條第1項固定有明文
    ；惟被告以外之人於審判外之陳述，雖不符同法第159條之1
    至第159條之4之規定，而經當事人於審判程序同意作為證據
    ，法院審酌該言詞陳述或書面陳述作成時之情況，認為適當
    者，亦得為證據；當事人、代理人或辯護人於法院調查證據
    時，知有同法第159條第1項不得為證據之情形，而未於言詞
    辯論終結前聲明異議者，視為有前項之同意，此據同法第15
    9條之5規定甚明。經查，本件判決所引用之被告以外之人於
    審判外之陳述，固均屬傳聞證據，惟被告雖知上開證據為傳
    聞證據，但均未爭執其證據能力，且迄至言詞辯論終結前亦
    未再聲明異議（本院卷第78、79頁）；而公訴檢察官亦對證
    據能力表示無意見（同上開卷頁）。本院審酌上開證據資料
    製作時之情況，尚查無違法不當及證明力明顯過低之瑕疵，
    亦認為以之作為證據應屬適當，爰逕依刑事訴訟法第159條
    之5規定，認前揭證據資料均例外有證據能力。
  ㈡本判決所引用之其餘文書證據及證物，並無證據證明係公務
    員違背法定程序所取得，亦無顯有不可信之情況，且經本院
    於審理期日合法調查，該等證據自得作為本案裁判之資料。
貳、實體方面
一、認定犯罪事實所憑證據及理由
  ㈠上揭犯罪事實，業據被告於警詢、原審及本院審理時均供認
    不諱，且其於前開時、地為警採集之尿液檢體（檢體編號Z0
    00000000000），經送臺灣檢驗科技股份有限公司檢驗結果
    ，係呈安非他命、甲基安非他命陽性反應乙情，有該公司濫
    用藥物檢驗報告、桃園市政府警察局龍潭分局尿液暨毒品檢
    體真實姓名與編號對照表附卷足憑（偵查卷第16之1、17頁
    ）。
  ㈡綜上所述，足徵確有上開犯罪事實，被告任意性之自白核與
    事實相符，自堪採信。是以本件事證已臻明確，被告犯行應
    堪認定。
二、論罪之說明
  ㈠查甲基安非他命係屬毒品危害防制條例第2條第2項第2款所規
    定之第二級毒品，核被告所為，係犯毒品危害防制條例第10
    條第2項之施用第二級毒品罪。被告持有毒品，復進而施用
    ，其持有毒品之低度行為，為施用毒品之高度行為所吸收，
    不另論罪。
  ㈡刑之加重：
    依司法院釋字第775號解釋意旨，有關刑法第47條第1項累犯
    加重本刑之規定，尚不生違反憲法一行為不二罰原則之問題
    ，惟其不分情節，基於累犯者有其特別惡性及對刑罰反應力
    薄弱等立法理由，一律須加重最低本刑，於不符合刑法第59
    條所定要件之情形下，致生行為人所受之刑罰超過其所應負
    擔罪責之個案，其人身自由因此遭受過苛之侵害部分，對人
    民受憲法第8條保障之人身自由所為限制，不符憲法罪刑相
    當原則，牴觸憲法第23條比例原則。於此範圍內，在有關機
    關依該解釋意旨修正刑法第47條前，為避免發生上述罪刑不
    相當之情形，法院就該個案應依該解釋意旨，裁量是否加重
    最低本刑，不宜一律加重。本諸上揭解釋意旨，係指法院認
    為個案應量處最低法定刑為適當，又無法適用刑法第59條酌
    量減輕規定之情形，始應依本解釋意旨裁量不依累犯規定加
    重最低本刑。倘法院已就個案具體情節綜合觀察，審酌加重
    最低本刑後，認無有過苛情形，應認其裁量加重，並無違法
    可言（最高法院108年度台上字第2828號判決意旨參照）。
    經查，被告前因施用毒品案件，經原審法院以104年度審簡
    字第892號判決判處應執行有期徒刑11月確定，嗣經入監執
    行後，於106年2月24日執行完畢，此有本院被告前案紀錄表
    在卷可按，其受有期徒刑執行完畢，於5年以內故意再犯本
    件最重本刑為有期徒刑以上之罪，為累犯。本院審酌被告於
    上開徒刑執行完畢後未及2年，即無視法律禁制，旋再為相
    同罪質之本件施用毒品犯行，足徵其並未真正悛悔改過，刑
    罰反應力確屬薄弱，自不宜量處最低法定刑，而應酌量加重
    其刑，延長矯正期間，將有助其之再社會化，亦符合憲法罪
    刑相當原則之要求，自應依刑法第47條第1項規定，加重其
    刑。故被告辯以依上揭司法院解釋意旨，累犯不得加重其刑
    云云，並非可採。
  ㈢本件無刑法第59條減輕其刑規定之適用：  
    按刑法第59條規定之酌量減輕其刑，必須犯罪另有特殊之原
    因與環境，在客觀上足以引起一般同情，認為即使宣告法定
    最低度刑，猶嫌過重者，始有其適用（最高法院105年度台
    上字第2625號判決意旨參照）。本件被告固另以其犯罪情狀
    顯可憫恕，請求依刑法第59條規定酌減其刑云云。惟毒品危
    害防制條例第10條第2項施用第二級毒品罪之法定刑為「3年
    以下有期徒刑」，而依刑法第33條第3款規定，其法定最低
    刑僅為「有期徒刑2月」。衡以被告無視法律禁制，一再為
    施用毒品之犯行，自具有相當惡性，即使宣告上揭法定最低
    度刑，要無猶嫌過重之情，客觀上不足以引起一般同情，顯
    無適用刑法第59條酌減其刑之餘地。故被告請求依刑法第59
    條規定減輕其刑云云，亦無足取。
三、上訴駁回之理由
  ㈠原審經詳細調查後，基於相同認定，以被告犯施用第二級毒
    品罪之事證明確，並依刑法第47條第1項累犯規定加重其刑
    後，因而適用毒品危害防制條例第10條第2項、刑法第11條
    前段、第47條第1項、第41條第1項前段之規定，審酌被告已
    非初犯施用毒品罪，經觀察、勒戒及刑之執行後，均未能徹
    底戒絕施用毒品之犯行，猶另萌施用毒品之犯意，仍施用足
    以導致人體機能發生依賴性、成癮性及抗藥性等障礙之第二
    級毒品，顯見其戒除毒癮之意志薄弱；惟念及被告犯後猶能
    坦承犯行，堪認尚具悔意，且被告施用毒品之犯行，本質上
    屬戕害自己身心健康之行為，尚未有嚴重破壞社會秩序或侵
    害他人權益之情形，併參酌被告之素行、自陳其以道路施工
    為業、月收入約新臺幣（下同）7、8萬元、有2名子女須扶
    養、教育程度為高中肄業等一切情狀，酌情量處有期徒刑5
    月，並諭知易科罰金之折算標準以1千元折算1日。經核原審
    認定事實及適用法律均無不合，量刑亦屬妥適。
  ㈡被告復上訴略以：被告於警詢、審理皆已自白犯罪，犯後態
    度良好，且有悛悔之心，請求從輕量刑云云。惟按量刑係法
    院就繫屬個案犯罪之整體評價，為事實審法院得依職權自由
    裁量之事項。量刑判斷當否之準據，應就判決之整體觀察為
    綜合考量，不可摭拾其中片段，遽予評斷。即就個案量刑審
    酌之情狀為整體綜合之觀察，苟係以行為人之責任為基礎，
    並已斟酌刑法第57條各款所列情狀，基於刑罰目的性之考量
    、刑事政策之取向，以及行為人刑罰感應力之衡量等因素為
    之觀察，倘其刑之量定並未逾越公平正義之精神，客觀上亦
    不生量刑畸重之裁量權濫用，自不得任意指摘為違法（最高
    法院106年度台上字第1930號判決意旨參照）。本院審酌原
    判決就被告之犯罪情節及科刑部分之量刑基礎，已於理由欄
    內具體說明，業見前述，顯已斟酌刑法第57條各款事由，係
    以行為人責任為基礎，兼顧被告有利與不利之科刑資料，既
    未逾越法定範圍，亦無違背公平正義之精神，客觀上不生量
    刑畸重或有所失入之裁量權濫用，核與罪刑相當原則無悖。
    縱仍與被告主觀上之期待有所落差，仍難指原審量刑有何不
    當或違法。是被告徒憑前詞，請求從輕量刑，亦非可取。
  ㈢綜上所述，被告徒以前揭各詞，上訴指摘原審適用累犯規定
    加重其刑有所不當，且請求依刑法第59條規定減輕其刑及從
    輕量刑云云，俱非可採，已如前述，其上訴為無理由，應予
    駁回。
據上論斷，應依刑事訴訟法第368條，判決如主文。
本案經檢察官林欣怡提起公訴，被告提起上訴後，由檢察官李豫
雙到庭執行職務。
中    華    民    國    109   年    2     月    25    日
                  刑事第十五庭  審判長法  官  劉興浪
                                      法  官  古瑞君
                                      法  官  陳信旗
以上正本證明與原本無異。
不得上訴。
                                      書記官  董佳貞
中    華    民    國    109   年    2     月    25    日
附錄本案論罪科刑法條全文：
毒品危害防制條例第10條：
施用第一級毒品者，處六月以上五年以下有期徒刑。
施用第二級毒品者，處三年以下有期徒刑。